臺北高等行政法院判決　　　　　　　　　　　　　　九十二年度訴字第一二四九號
　　　　　　　　　　　　　　　.
　　原　　　告　甲○○
　　被　　　告　財政部
　　代　表　人　乙○（部長）
　　訴訟代理人　戊○○
　　　　　　　　丙○○
　　　　　　　　丁○○
右當事人間因限制出境事件，原告不服行政院中華民國九十二年二月十三日院臺訴字
第○九二○○八一五四一號訴願決定，提起行政訴訟。本院判決如左：
　　主  文
原告之訴駁回。
訴訟費用由原告負擔。
　　事  實
一、事實概要：
    原告係鴻舜慈建設股份有限公司（下簡稱鴻舜慈公司）之負責人，該公司滯欠已
    確定之八十五年度營利事業所得稅（含滯納金及利息）新臺幣（下同）八、一六
    五、○六三元，因已達限制欠稅營利事業負責人出境之金額標準，經被告財政部
    所屬臺北市國稅局（下簡稱臺北市國稅局）依限制欠稅人或欠稅營利事業負責人
    出境實施辦法第二條第一項規定，以民國（下同）九十一年十月二十五日財北國
    稅徵字第○九一○○七五五九一號函報請被告，被告以九十一年十月二十九日台
    財稅字第○九一○○九九○一五號函（下稱原處分）函請內政部警政署入出境管
    理局限制原告出境，經內政部警政署入出境管理局據以九十一年十一月一日境愛
    岑字第○九一○一一七八五○號書函禁止原告出國。原告不服，提起訴願，經遭
    決定駁回，遂提起行政訴訟。
二、兩造聲明：
  (一)原告聲明：
    1.訴願決定、原處分均撤銷。
    2.訴訟費用由被告負擔。
　(二)被告聲明：如主文所示。
三、兩造之爭點：
　(一)原告主張之理由：
    1.鴻舜慈公司早於八十五年十一月二十八日經臺北市政府核准解散登記，公司營
      業地址臺北市○○路一九八號五樓，已無從收受文書，而鴻舜慈公司負責人即
      原告八十九年十一月十八日申請復查八十五年營利事業所得稅時，已設籍並居
      住於臺北市○○區○○街四五巷臨五之三號，且復查申請書所留之聯絡地址亦
      為臺北市○○街四五巷五之三號，臺北市國稅局自應向原告設籍之臺北市○○
      區○○街四五巷臨五之三號地址為送達。
    2.惟臺北市國稅局仍按已解散之公司地址臺北市○○路一九八號五樓及舊戶籍地
      址臺北市○○路○段一二七號為送達，並不合法，且原告自八十九年四月十一
      日即設籍並居住於臺北市○○區○○街四五巷臨五之三號迄今，從未遷移他處
      ，故本件並無郵局退回函件所指之「遷移不明」或「查無此人」之事由，豈可
      因寄件郵局之嚴重疏失而影響鴻舜慈公司行政救濟之權益，是鴻舜慈公司或原
      告並非應為送達處所不明，或行蹤不明，並不符合稅捐稽徵法第十八條第二項
      公示送達之要件，故臺北市國稅局公示送達鴻舜慈公司八十五年度營利事業所
      得稅事件九十年三月二日財北國稅法字第九○○○六六七三號復查決定書顯不
      合法，鴻舜慈公司該八十五年度營利事業所得稅事件並未確定。是以，被告遽
      以移送內政部警政署入出境管理局為限制原告出境之行政處分，顯屬違法。
　(二)被告主張之理由：
    1.鴻舜慈公司滯欠八十五年度營利事業所得稅（含滯納金、利息）八、一六五、
      ○六三元，稅款逾期未繳納且均已告確定，已達首揭限制出境金額標準。
    2.九十年三月二日財北國稅法字第九○○○六六七三號復查決定書，經以掛號郵
      寄鴻舜慈公司營業地址（臺北市○○路一九八號五樓），因遷移新址不明被退
      回；郵寄復查申請書所載聯絡地址（臺北市○○街四十五巷五之三號），亦因
      無此公司被退回；又郵寄負責人即原告戶籍地址（臺北市○○路○段一二七號
      ）及遷移後之戶籍地址（臺北市○○街四五巷臨五之三號），復因遷移及查無
      此人等由被退回。乃於九十年十月三日為公示送達，並於九十年十月二十二日
      發生送達效力，實屬昭然。
    3.核課稅捐之基礎處分與稅單送達後之執行措施係屬二事，於行政執行程序中，
      人民僅能針對「執行措施」，而不能針對已具存續力之「基礎處分」請求救濟
      ，否則行政救濟期間將形同虛設。鴻舜慈公司八十五年度營利事業所得稅業已
      核課處分確定，尚非本件論究範圍，併予陳明。
　　理  由
一、按「滯納金、利息、滯報金、怠報金、短估金及罰鍰等，除本法另有規定者外，
    準用本法有關稅捐之規定。」、「納稅義務人欠繳應納稅捐達一定金額者，得由
    司法機關或財政部，函請內政部入出境管理局，限制其出境；其為營利事業者，
    得限制其負責人出境。但其已提供相當擔保者，應解除其限制。其實施辦法，由
    行政院定之。」，稅捐稽徵法第四十九條前段、第二十四條第三項分別定有明文
    。又限制欠稅人或欠稅營利事業負責人出境實施辦法係行政院七十三年七月十日
    臺財字第一一一三七號令修正發布，其第一條即明文揭示本辦法依稅捐稽徵法第
    二十四條第三項及關稅法第二十五條之一第三項之規定訂定之。限制欠稅人或欠
    稅營利事業負責人出境實施辦法第二條規定：「在中華民國境內居住之個人或在
    中華民國境內之營利事業，其已確定之應納稅捐或關稅逾法定繳納期限尚未繳納
    ，其欠繳稅款及已確定之罰鍰單計或合計，個人在新臺幣五十萬元以上，營利事
    業在新臺幣一百萬元以上者，由稅捐稽徵機關或海關報請財政部函請內政部入出
    境管理局限制該欠稅人或欠稅營利事業負責人出境。」並未逾越法律授權範圍，
    被告自得適用此辦法規定函請內政部警政署入出境管理局限制納稅義務人出境。
二、原告係鴻舜慈公司之負責人，該公司滯欠八十五年度營利事業所得稅（含滯納金
    及利息）八、一六五、○六三元，有限制出境案件戶籍資料及欠稅情形、公司變
    更登記事項卡、繳款書、處分書、送達證書回執、財政部臺北市國稅局公告等影
    本附卷可稽。原告雖主張：臺北市國稅局公示送達鴻舜慈公司八十五年度營利事
    業所得稅事件九十年三月二日財北國稅法字第九○○○六六七三號復查決定書不
    合法，鴻舜慈公司八十五年度營利事業所得稅事件並未確定云云。惟查：鴻舜慈
    公司滯欠八十五年度營利事業所得稅（含滯納金及利息）八、一六五、○六三元
    ，經鴻舜慈公司向臺北市國稅局申請復查，該局於九十年三月二日以財北國稅法
    字第九○○○六六七三號復查決定駁回其復查之申請，復查決定書經以掛號郵寄
    鴻舜慈公司營業地址臺北市○○路一九八號五樓，因遷移新址不明被退回，復郵
    寄復查申請書所載聯絡地址臺北市○○街四十五巷五之三號，亦因無此公司被退
    回，再分別郵寄原告遷移前戶籍地址臺北市○○路○段一二七號、遷移後戶籍地
    址臺北市○○街四十五巷臨五之三號，亦因遷移無此公司、查無此人而退回，被
    告乃依稅捐稽徵法第十八條規定，於九十年十月三日為公示送達，復查決定書應
    於九十年十月二十四日發生送達效力，該案因鴻舜慈公司未於法定期間提起訴願
    已告確定，亦有本院九十二年度訴字第二六四○號裁定可稽。原告上開主張自不
    足採，鴻舜慈公司滯欠八十五年度營利事業所得稅（含滯納金及利息）八、一六
    五、○六三元，已告確定之事實，堪以認定。
三、鴻舜慈公司既滯欠八十五年度營利事業所得稅（含滯納金及利息）八、一六五、
    ○六三元之事實，揆諸首揭規定及說明，已達限制欠稅營利事業負責人出境之金
    額標準，臺北市國稅局依限制欠稅人或欠稅營利事業負責人出境實施辦法第二條
    第一項規定，以九十一年十月二十五日財北國稅徵字第○九一○○七五五九一號
    函報請被告，被告以原處分函請內政部警政署入出境管理局限制原告出境，經內
    政部警政署入出境管理局據以九十一年十一月一日境愛岑字第○九一○一一七八
    五○號書函禁止原告出國，核原處分於法並無違誤，訴願決定駁回其訴願，亦無
    不當，均應予以維持。原告猶執前詞，起訴請求撤銷原處分及訴願決定，為無理
    由，應予駁回。
四、本件事實已臻明確，原告聲請傳訊證人高進來、楊芷瑛、高玉枝、陳信子、牟嘉
    薇、陳觀文、曾英花、黃彥青、黃美鳳、陳明峻、釋聖瑩、廖淑美、釋明慧、釋
    聰普、周金城等人，核無必要，併此敘明。
據上論結，本件原告之訴為無理由，爰依行政訴訟法第九十八條第三項前段，判決如
主文。
中　　　華　　　民　　　國　　九十三　　年　　　三　　　月　　 十一 　　日
                 臺 北 高 等 行 政 法 院   第 六 庭
                                    審 判 長 法  官　林樹埔
                                             法  官　曹瑞卿
                                             法  官　胡方新
右為正本係照原本作成。
如不服本判決，應於送達後二十日內，向本院提出上訴狀並表明上訴理由，如於本判
決宣示後送達前提起上訴者，應於判決送達後二十日內補提上訴理由書（須按他造人
數附繕本）。
中　　　華　　　民　　　國　　九十三　　年　　　三　　　月　　 十一 　　日
                                             書記官  陳幸潔
